臺北高等行政法院判決　　　　　　　　　　　　　　　九十年度訴字第五五四八號
　　　　　　　　　　　　　　　.
　　原　　　告　宜蘭食品工業股份有限公司
　　代　表　人　甲○○董事長.
　　訴訟代理人　丁○○
　　被　　　告　經濟部智慧財產局
　　代　表　人　蔡練生（局長）住同右
　　訴訟代理人　戊○○
　　參　加　人　乙○○
　　送達代收人　丙○○
右當事人間因服務標章異議事件，原告不服經濟部中華民國九十年七月十二日經（九
０）訴字第０九００六三一五０六０號訴願決定，提起行政訴訟，並經本院裁定命參
加人獨立參加被告之訴訟。本院判決如左：
　　主  文
原告之訴駁回。
訴訟費用由原告負擔。
　　事  實
一、事實概要：緣參加人於民國（下同）八十八年十二月十日以「金旺旺臭臭」服務
    標章（如附圖一），指定使用於商標法施行細則第四十九條所定商品及服務分類
    表第四十二類之小吃店、冷熱飲食店服務，向被告申請註冊，經准列為審定第一
    三五０三七號服務標章（下稱系爭標章）。嗣參加人以該審定服務標章有違商標
    法第七十七條準用第三十七條第十二款之規定，檢據如附圖二之標章（下稱據以
    異議標章）對之提出異議，經被告審查，於九十年五月十七日以中台異字第八九
    一七四五號服務標章異議審定書為異議不成立之處分。原告不服，提起訴願，經
    遭駁回，遂提起本件行政訴訟。
二、兩造聲明：
　(一)原告聲明求為判決：
　1.訴願決定及原處分均撤銷。
　2.被告應為異議成立之處分。
　(二)被告聲明求為判決：駁回原告之訴。
  (三)參加人未於準備程序及言詞辯論期日到庭，亦未具書狀為任何聲明或陳述。
三、兩造之爭點：
    系爭標章是否與據以異議標章構成近似？
甲、原告主張之理由：
一、商標法施行細則第十五條第一項規定：商標圖樣之近似，以具有普通知識經驗之
    購買人於購買時施以普通所用之注意，有混淆誤認之虞判定之。而商標名稱近似
    之判定係以外觀上、讀音上、涵義上三者擇一判定之，今系爭「金旺旺臭臭」標
    章直接引用原告註冊所有第九六三○八號「旺旺」標章二字，在前加一無意義之
    「金」字，在後面加上不雅涵義之「臭臭」二字，故系爭標章「金旺旺臭臭」與
    原告註冊所有之「旺旺」標章在外觀上及涵義上是一樣的，已構成商標法上之近
    似。而被告及訴願機關卻認定系爭標章之排列組合而與原告所有註冊標章「旺旺
    」不近似，實不合法理。
二、又商標法第三十七條第十二款規定：相同或近似於他人同一商品或類似商品註冊
    商標者不得申請註冊。系爭標章「金旺旺臭臭」不但在外觀上及意義上均與原告
    註冊所有「旺旺」標章相同，其所指定服務小吃店、冷熱飲食店等品項與原告註
    冊之第九六三０八號「旺旺」標章中之冷熱飲料店、飲食店、小吃店、餐廳等項
    目是為同一或類似品項，據前述法律規定應不得申請商品，而被告未站在保障商
    標專用權人及消費者利益考量下逕行審定原告所提之標章異議不成立，實令人難
    以誠服。
三、原告為維護所創設之「旺旺」商標，不但依法辦理相關商標申請註冊事宜，更使
　　用在原告所生產之各式商品上，加諸高度媒體廣告，一般消費者只要見到『旺旺
　　』或與『旺』字有關的詞句，均是聯想到該等商品係由原告公司品質保證的商品
　　。今系爭標章以原告所有之「旺旺」標章加不雅之『臭臭』二字的行為，不但是
　　利用原告既有之「旺旺」標章知名度欺罔消費大眾的認知，更因系爭標章中之『
　　臭臭』二字極不雅，有損原告辛苦建立之「旺旺」系列標章的名聲。故參加人的
　　行為不但嚴重侵犯原告辛苦建立之商品信譽、亦傷害消費者選擇商品服務的權益
    ，進而成為工商社會進步發展絆腳石。
四、系爭標章之主要部分應為「金旺旺」三字：商標圖樣「相同或近似於他人同一商
　　品或類似商品之註冊商標者」，不得申請註冊，為商標法第七十七條準用第三十
　　七條第十二款之規定。又判斷商標近似與否，應就兩商標之主要部分於異時異地
　　隔離觀察，無論於外觀上、讀音上、觀念上，有一引起混同誤認之虞，即為近似
　　之商標，此為改制前行政法院三十年判字第十號判例所持見解。蓋系爭標章之末
　　二字為「臭臭」，其指定服務為小吃店等，依目前市場上小吃店營業習慣，如主
　　要銷售的小吃為「麻辣臭臭鍋」或「麻辣臭豆腐」等，即會將店名取為「某某臭
　　臭鍋」，故系爭服務標章如使用於指定服務小吃店，且服務標章申請人如主要經
　　營販售「麻辣臭臭鍋」，則系爭標章如使用於該店，店名將為「金旺旺臭臭鍋」
　　。由此得知系爭標章末二字「臭臭」有形容指定服務或服務說明之嫌，在整體服
　　務標章中應屬附屬部分，頭三字「金旺旺」實為系爭標章之主要部分。
五、系爭標章之主要部分「金旺旺」與原告註冊所有「旺旺」服務標章構成近似：
　　系爭標章之主要部分「金旺旺」三字中，有二字與原告據以異議標章「旺旺」相
　　同，在外觀上兩服務標章之主要部分近似程度高。故系爭標章與據以異議標章應
　　構成近似，復指定使用於同一或類似服務，依商標法第七十七條準用第三十七條
　　第十二款之規定，系爭標章應不得申請註冊。
六、按商標圖樣「以他人註冊商標作為自己商標之一部分，而使用於同一商品或類似
    商品者」，不得申請註冊，為本件服務標章異議審定時商標法第七十七條準用第
    三十七條第十三款所明定。今參加人將原告註冊所有第九六三○八號「旺旺」四
    十二類服務標章之文字整體直接作為系爭申請註冊服務標章「金旺旺臭臭」之一
    部分，並指定服務於小吃店、冷熱飲食店等品項，與原告據以異議之服務標章之
    指定服務構成同一或類似，系爭標章明顯違反本件服務標章異議審定時商標法第
    七十七條準用第三十七條第十三款之規定，應不得申請註冊。
七、故原告主張除依起訴狀所載，系爭標章之申請註冊違反異議審定時商標法第七十
    七條準用第三十七條第十二款規定外，尚違反商標法第三十七條第十三款之規定
    ，為此請撤銷參加人申請審定第一三五○三七號「金旺旺臭臭」四十二類服務標
    章、被告之異議審定處分及訴願機關之決定。
乙、被告主張之理由：
一、按服務標章異議案件，依異議時商標法施行細則第五十條準用第四十條第一款規
    定，應適用異議審定時之規定，合先明。
二、服務標章圖樣「相同或近似於他人同一營業或類似營業之註冊服務標章者」，不
    得申請註冊，為本件服務標章異議審定時商標法第七十七條準用第三十七條第十
    二款所明定。而判斷兩服務標章近似與否，應本客觀事實，依具有普通知識之一
    般消費者施以普通之注意，異時異地隔離觀察，有無引起混同誤認之虞以為斷。
    查本件系爭審定第一三五○三七號「金旺旺臭臭」服務標章圖樣係由中文「金
    旺旺臭臭」所組成，與據以異議之註冊第九六三○八號「旺旺」標章相較，二者
    固均有「旺旺」二字，惟系爭標章係由「金旺旺臭臭」五字左右排列而成，「旺
    旺」僅為字串中之其中二字，並非特別突顯，與據以異議標章為「旺旺」二字，
    二者字數多寡不同，外觀及觀念均差別顯然，於異時異地隔離觀察，尚難謂有使
    人產生混同誤認之虞，應非屬構成近似之商標，自無首揭法條規定之適用。
三、綜上論述，被告原處分，洵無違誤，敬請駁回原告之訴。
　　理  由
一、本件被告之代表人原為陳明邦，九十一年九月九日變更為蔡練生，茲由其具狀聲
    明承受訴訟，核無不合，應予准許，先為明。
二、按服務標章圖樣「相同或近似於他人同一服務或類似服務之註冊服務標章者」，
    不得申請註冊，為系爭服務標章異議審定時商標法第七十七條準用第三十七條第
    十二款所明定。又服務標章是否近似，應以具有普通知識、經驗之一般消費者於
    消費時施以普通所用之注意，有無混同誤認之虞判斷之。同法施行細則第五十條
    準用第十五條第一項亦定有明文。
三、本件系爭審定第一三五０三七號「金旺旺臭臭」服務標章異議事件，被告以系爭
    標章圖樣係由中文「金旺旺臭臭」所組成，與據以異議之註冊第九六三０八號「
    旺旺」服務標章相較，二者固均有「旺旺」二字，惟系爭標章係由「金旺旺臭臭
    」五字左右排列而成，「旺旺」僅為字串中之其中二字，並非特別突顯，與據以
    異議標章為「旺旺」二字，二者字數多寡不同，外觀及觀念均差別顯然，於異時
    異地隔離觀察，尚難謂有使人產生混淆誤信之虞，應非屬近似之服務標章，乃為
    異議不成立之處分。原告則訴稱，系爭服務標章直接引用據以異議之「旺旺」標
    章二字，在前加一無意義之「金」字，在後面加上不雅涵義之「臭臭」二字，二
    者在外觀上及涵義上一樣，且系爭標章之主要部分為「金旺旺」三字，末二字「
    臭臭」有形容指定服務或服務說明之嫌，在整體服務標章中應屬附屬部分，頭三
    字「金旺旺」實為系爭標章之主要部分，與據以異議之「旺旺」標章構成近似。
    另參加人將「旺旺」二字作為系爭服務標章「金旺旺臭臭」之一部分，有違異議
    審定時商標法第七十七條準用第三十七條第十三款之規定，應不得申請註冊云云
    。
四、經查，系爭標章圖樣係由左至右排列之中文「金旺旺臭臭」五字所構成，據以異
    議之註冊第九六三０八號「旺旺」服務標章圖樣則係由右上而左下之中文「旺旺
    」所構成，二者固均有相同之「旺旺」二字，惟系爭標章圖樣中之「旺旺」僅為
    字串中之其中二字，並非特別突顯，與據以異議標章為「旺旺」二字，二者字數
    多寡及字體粗細均不同，外觀及觀念差別顯然，整體觀之，二者尚屬有異，於異
    時異地隔離觀察，難謂有混同誤認之虞，自非屬近似之服務標章。原告雖主張系
    爭標章中之末二字「臭臭」，在整體服務標章中屬附屬部分，前三字「金旺旺」
    為系爭標章之主要部分，與據以異議之「旺旺」標章構成近似云云，惟系爭標章
    予人之寓目印象，為「金旺旺臭臭」五個字體、字型及大小粗細均相同之中文字
    ，其中「金旺旺」三字並非特別顯著，即各該中文字均為其所屬服務標章之主要
    部分，不可分割，非如原告所指末二字「臭臭」為系爭標章之附屬部分，前三字
    「金旺旺」為系爭標章之主要部分。是系爭審定第一三五０七號「金旺旺臭臭」
    服務標章圖樣與據以異議之註冊第九六三０八號「旺旺」服務標章圖樣相較，就
    整體外觀予以審視，予人之印象不相彷彿，於異時異地隔離觀察，難謂有使一般
    消費大眾產生混淆誤認之虞，自非屬構成近似之服務標章。至於原告主張系爭服
    務標章如使用於指定服務小吃店，且服務標章申請人如主要經營販售「麻辣臭臭
    鍋」，則系爭標章如使用於該店，店名將為「金旺旺臭臭鍋」，由此得知系爭標
    章末二字「臭臭」有形容指定服務或服務說明之嫌，在整體服務標章中應屬附屬
    部分，頭三字「金旺旺」實為系爭標章之主要部分云云，則為原告片面假設性說
    詞，若系爭標章有變換使用而造成服務標章近似之情形，是屬於另案是否可以依
    商標法第三十一條第一項第一款提起撤銷商標專用權的問題，自不在本件審酌範
    圍內。另原告於訴訟階段始提出系爭標章有違商標法第三十七條第十三款規定一
    節，經查已逾越原異議主張範疇，核屬新理由、新爭點，且未經被告行使第一次
    處分權加以審酌，自非本院所得論究，併此指明。
五、本件被告以系爭服務標章之申請註冊並未違反首揭法條規定，而為異議不成立之
　　處分，洵無不合，訴願決定予以維持，亦無違誤，原告起訴意旨，仍執陳詞及個
　　人主觀之見解，請求撤銷訴願決定及原處分，及命被告將系爭審定第一三五０三
　　七號「金旺旺臭臭」服務標章之原准審定撤銷，為無理由，應予駁回。至於兩造
　　其餘攻擊防禦方法，於本件判斷不生影響，爰不再逐一論斷，附此明。
據上論結，本件原告之訴為無理由，爰依行政訴訟法第九十八條第三項前段，判決如
主文。
中　　華　　民　　國　　九十一　　　年　　　十一　　　月　　　十四　　　日
                                  臺北高等行政法院  第三庭
                                            審判長  法  官　姜素娥
      　　　　　　　　　　　　　　　　　　　　      法　官　陳國成
      　　　　　　　　　　　　　　　　　　　　      法　官　林文舟
右為正本係照原本作成。
如不服本判決，應於送達後二十日內，向本院提出上訴狀並表明上訴理由，如於本判
決宣示後送達前提起上訴者，應於判決送達後二十日內補提上訴理由書（須按他造人
數附繕本）。
中　　華　　民　　國　　九十一　　　年　　　十一　　　月　　　十五　　　日
                                                    書記官  余淑芬
